ACORDAO-COMPLETO-2541861

ACÓRDÃO 3693/2022 ATA 23/2022 - PRIMEIRA CÂMARA

VISTOS, relatados e discutidos estes autos de embargos de declaração opostos por Saul Nunes Bemerguy ao Acórdão 2300/2022-TCU-Primeira Câmara.
ACORDAM os Ministros do Tribunal de Contas da União, reunidos em sessão da Primeira Câmara, ante as razões expostas pelo Relator e com fundamento nos artigos 32, inciso II, e 34 da Lei 8443/1992, em:
9.1. conhecer dos embargos de declaração para, no mérito, rejeitá-los;
9.2. declarar que a oposição de novos embargos de declaração, com caráter protelatório, não suspenderá a consumação do trânsito em julgado do Acórdão 10446/2019-TCU-Primeira Câmara e sujeitará o responsável ao pagamento da multa prevista no artigo 58 da Lei 8.443/1992 c/c o artigo 1.026, § 2º, do Novo Código de Processo Civil (Lei 13.105/2015) , na forma do artigo 298 do Regimento Interno do TCU; 
9.3. dar ciência desta deliberação ao recorrente.

Embargos de declaração em tomada de contas especial

Primeira Câmara

Prefeitura de Tabatinga /AM.

3. Interessados/Responsáveis/Recorrentes:
3.1. Interessado: Fundo Nacional de Desenvolvimento da Educação (00.378.257/0001-81).
3.2. Responsável: Saul Nunes Bemerguy (XXX.110.802-XX).
3.3. Recorrente: Saul Nunes Bemerguy (XXX.110.802-XX).

13.1. Ministros presentes: Vital do Rêgo (na Presidência), Walton Alencar Rodrigues (Relator), Benjamin Zymler e Jorge Oliveira.
13.2. Ministro-Substituto presente: Augusto Sherman Cavalcanti.

WALTON ALENCAR RODRIGUES

Ministro Walton Alencar Rodrigues.

Trata-se de embargos de declaração opostos por Saul Nunes Bemerguy ao Acórdão 2300/2022-TCU-Primeira Câmara, o qual conheceu e negou provimento a recurso de reconsideração interposto pelo embargante em face do Acórdão 10446/2019-TCU-Primeira Câmara, relator E. Ministro-Substituto Weder de Oliveira, que, por sua vez, julgou irregular tomada de contas especial instaurada pelo Fundo Nacional de Desenvolvimento da Educação (FNDE) , em desfavor do recorrente, condenando-o ao ressarcimento de dano ao Erário e ao pagamento de multa, em razão de não-comprovação do regular emprego nos recursos federais do Programa Nacional de Alimentação Escolar, transferidos ao Município de Tabatinga/AM em 2009.
O embargante aduz, em síntese, omissão da decisão em não considerar os obstáculos e a impossibilidade do recorrente em obter os documentos necessários ao saneamento das contas, haja vista o longo período transcorrido entre os fatos geradores e a instauração da tomada de contas especial; ausência de dano ao Erário.
Ao final, requer conhecimento e acolhimento dos embargos declaratórios, atribuição de efeitos infringentes ao recurso e reforma do julgado a fim de julgar regulares as contas do embargante.
É o relatório.

Laiz Araujo Russo de Melo (6.897/OAB-AM), Fábio Nunes Bandeira de Melo (4331/OAB-AM), Bruno Vieira da Rocha Barbirato (6.975/OAB-AM) e outros.

Subprocurador-Geral Paulo Soares Bugarin.

TOMADA DE CONTAS ESPECIAL. FUNDO NACIONAL DE DESENVOLVIMENTO DA EDUCAÇÃO (FNDE). PROGRAMA NACIONAL DE ALIMENTAÇÃO ESCOLAR (PNAE). NÃO APROVAÇÃO DA PRESTAÇÃO DE CONTAS POR IMPUGNAÇÃO PARCIAL DAS DESPESAS. CITAÇÃO. CONTAS IRREGULARES. DÉBITO. MULTA. EMBARGOS DE DECLARAÇÃO. CONHECIMENTO E REJEIÇÃO. RECURSO DE RECONSIDERAÇÃO. CONHECIMENTO. NEGATIVA DE PROVIMENTO. EMBARGOS DE DECLARAÇÃO. CONHECIMENTO E REJEIÇÃO. CARÁTER PROTELATÓRIO DOS EMBARGOS. DECLARAÇÃO. CIÊNCIA.

TOMADA DE CONTAS ESPECIAL (TCE)

Secretaria de Recursos (Serur); Secretaria de Controle Externo de Tomada de Contas Especial (SecexTCE).

Trata-se de embargos de declaração opostos por Saul Nunes Bemerguy ao Acórdão 2300/2022-TCU-Primeira Câmara, o qual conheceu e negou provimento a recurso de reconsideração interposto pelo embargante em face do Acórdão 10446/2019-TCU-Primeira Câmara, relator E. Ministro-Substituto Weder de Oliveira.
O Acórdão 10446/2019-TCU-Primeira Câmara julgou irregular tomada de contas especial instaurada pelo Fundo Nacional de Desenvolvimento da Educação (FNDE) , em desfavor do recorrente, condenando-o ao ressarcimento de dano ao Erário e ao pagamento de multa, em razão de não-comprovação do regular emprego nos recursos federais do Programa Nacional de Alimentação Escolar, transferidos ao Município de Tabatinga/AM em 2009.
O embargante aduz, em síntese, omissão da decisão em não considerar os obstáculos e a impossibilidade do recorrente em obter os documentos necessários ao saneamento das contas, haja vista o longo período transcorrido entre os fatos geradores e a instauração da tomada de contas especial; e ausência de dano ao Erário.
Por fim, requer conhecimento e acolhimento dos embargos declaratórios, atribuição de efeitos infringentes ao recurso e reforma do julgado a fim de julgar regulares as contas do embargante.
Feito esse resumo, decido.
Conheço dos embargos de declaração, satisfeitos os requisitos de admissibilidade previstos nos artigos 32, inciso II, e 34, da Lei 8.443/1992.
No mérito, não assiste razão ao embargante.
O voto condutor do acórdão embargado explicitou os fundamentos de fato e de direito para o julgamento pela irregularidade das contas do responsável, bem como sua condenação ao ressarcimento de dano e ao pagamento de multa. 
A deliberação recorrida igualmente afastou a alegação de supostos obstáculos à apresentação dos documentos da prestação de contas.
Sob o manto dos embargos declaratórios, o recorrente tenciona, em verdade, a rediscussão de conteúdo probatório, incabível na espécie recursal.
O teor dos presentes embargos deixa transparecer que a real intenção do embargante, ao provocar a rediscussão de mérito da matéria decidida, é postergar a produção dos efeitos do Acórdão 10446/2019-TCU-Primeira Câmara.
Assim, ausente o vício alegado, rejeito os presentes embargos.
No mais, com fundamento na jurisprudência do TCU em casos análogos, declaro que a oposição de novos embargos protelatórios não suspenderá a consumação do trânsito em julgado do Acórdão 10446/2019-TCU-Primeira Câmara e sujeitará o responsável ao pagamento da multa prevista no artigo 58 da Lei 8.443/1992 c/c o artigo 1.026, § 2º, do Novo Código de Processo Civil (Lei 13.105/2015) , na forma do artigo 298 do Regimento Interno do TCU.
 Ante o exposto, voto por que o Tribunal acolha a minuta de acórdão que ora submeto à apreciação deste colegiado.
TCU, Sala das Sessões, em 12 de julho de 2022.
WALTON ALENCAR RODRIGUES 
Relator